臺灣高等法院刑事判決　　　　　　　　95年度上訴字第3880號
上　訴　人
即　被　告　乙○○
　　　　　　　　　　臺灣台北看守所羈押中
指定辯護人　甲○○　本院公設辯護人
上列上訴人因違反槍砲彈藥刀械管制條例案件，不服臺灣桃園地
方法院95年度訴字第1573號，中華民國95年9月7日第一審判決（
起訴案號：臺灣桃園地方法院檢察署95年度偵字第9520號），提
起上訴，本院判決如下：
    主  文
原判決撤銷。
乙○○未經許可，寄藏可發射子彈具有殺傷力之改造玩具手槍，
累犯，處有期徒刑參年貳月，併科罰金新臺幣伍萬元，罰金如易
服勞役，以新臺幣壹仟元折算壹日。扣案之仿ＧＬＯＣＫ廠27型
半自動手槍製造之改造手槍（含彈匣壹個，獲案後槍枝管制編號
：0000000000號）壹支沒收。
    事  實
一、乙○○前於民國88年間，因過失傷害案件，經臺灣新竹地方
    法院以88年度竹交簡字第62號判決，判處有期徒刑4 月確定
    ，而於89年2月8日易科罰金執行完畢。詎仍不知悔改，明知
    未經許可，不得持有、寄藏具有殺傷力之槍枝及子彈，竟未
    經主管機關許可，於92年8、9月間之某日，在桃園縣桃園市
    之桃園縣政府附近某路旁，受友人張偉麟之委託，代為保管
    可發射子彈、具有殺傷力之改造手槍1 支（仿ＧＬＯＣＫ廠
    27型半自動手槍製造之槍枝換裝土造金屬槍機、槍管而成，
    含彈匣1 個，獲案後槍枝管制編號0000000000號）及具有殺
    傷力之土造子彈3顆（3顆業經試射用罄）而收受之，並寄藏
    於臺北縣鶯歌鎮○○○街2號租屋處。嗣於95年4月30日晚間
    8 時40分許，警方前往桃園縣八德市○○路1336號之金龍釣
    蝦場臨檢，適乙○○攜帶上開槍、彈於該處遊樂，為警查獲
    ，並當場扣得上開槍、彈（按除上開三顆子彈外，另同時為
    警扣得3 顆不具殺傷力之子彈）。嗣子彈經鑑定耗盡。
二、案經桃園縣政府警察局八德分局報請臺灣桃園地方法院檢察
    署檢察官偵查起訴。
    理  由
一、上開事實，業據被告於原審坦承不諱，於本院亦承認持有上
    開槍枝、子彈，而扣案之改造手槍1支（含彈匣1個，獲案後
    槍枝管制編號：0000000000號）經鑑定為仿ＧＬＯＣＫ廠27
    型半自動手槍製造之槍枝換裝土造金屬槍機、槍管改造而成
    ，機械性能良好，可擊發適用子彈，認具殺傷力；另扣案之
    子彈共計6 顆，經鑑定均為土造金屬彈殼加裝直徑8．9毫米
    金屬彈頭而成之土造子彈，將6顆試射結果，3顆可擊發，認
    具殺傷力，另1顆，無法擊發，另2顆，能擊發，但動力不足
    ，均認不具殺傷力，此有內政部警政署刑事警察局95年7 月
    12日刑鑑字第0950063137號及96年1月10日刑鑑字第0950180
    92號槍彈鑑定書2 件附卷可稽（見偵查卷第75至77頁及本院
    卷），被告在原審之自白核與事實相符，本件事證明確，被
    告犯行堪以認定。至於被告於本院辯稱於94年9、10 月間才
    知道是槍枝，不是累犯云云、核是為避免累犯之刑責之語，
    不足採信。
二、按被告行為後，刑法部分條文業經修正公布，並均於95年 7
    月1 日施行（此次修正前刑法以下簡稱舊刑法；修正後刑法
    以下簡稱新刑法）。其中刑法第2條第1項之規定，係規範行
    為後法律變更所生新舊法律比較適用之準據法，於新刑法施
    行後，應適用新刑法第2條第1項規定之從舊從輕原則為比較
    ，且應就罪刑有關之共犯、未遂犯、連續犯、牽連犯、結合
    犯，以及累犯加重，自首減輕暨其他法定加減原因（如身分
    加減）與加減例等一切情形，綜其全部之結果而為比較後，
    整個之適用，不能割裂而分別適用有利益之條文（最高法院
    95年5月23日刑事庭第8次會議決議意旨參照）。查本件被告
    行為後，相關刑法規定變更如下：
  (一)關於法定罰金刑最低度部分，舊刑法第33條第5 款規定為銀
    元1元（折算為新臺幣3元）以上，新法第33條第5 款則修正
    為新臺幣1,000元以上，以百元計算。
  (二)關於易服勞役之折算標準，舊刑法第42條第2 項規定：「易
    服勞役以1元以上3元以下，折算1日。但勞役期限不得逾6個
    月。」、第3項規定：「罰金總額折算逾6個月之日數者，以
    罰金總額與6 個月之日數比例折算。」，其易服勞役折算標
    準，再依修正前罰金罰鍰提高標準條例第2條之規定提高100
    倍再折算為新臺幣後，係以新臺幣300元以上900元以下折算
    1日，新刑法第42條則將原條文之第2項、第3 項分別改列於
    第3項、第5項，其第3項規定：「易服勞役以新臺幣1,000元
    、2,000元或3,000元折算1日。但勞役期限不得逾1年。」、
    第5項規定：「罰金總額折算逾1年之日數者，以罰金總額與
    1年之日數比例折算。依前項所定之期限，亦同。」
  (三)關於累犯部分，舊刑法第47條規定：受有期徒刑之執行完畢
    ，或受無期徒刑或有期徒刑一部之執行而赦免後，5 年以內
    再犯有期徒刑以上之罪者，為累犯；新刑法第47條第1 項則
    規定：受徒刑之執行完畢，或一部之執行而赦免後，5 年以
    內故意再犯有期徒刑以上之罪者，為累犯。
  (四)綜合比較上開行為時法與裁判時法，關於累犯部分，無論依
    行為時法或裁判時法，對本件被告而言均成立累犯，並無不
    同；關於修正之罰金刑最低度部分，以行為時法較低，較有
    利於被告；就修正之易服勞役之折算標準部分，修正後之規
    定將易服勞役每日折算金額提高，對被告較為有利，至新刑
    法將易服勞役期限增加至1 年部分，若本件宣告之罰金總額
    無論以新舊刑法之折算標準計算，易服勞役日數均未逾6 個
    月者，自以修正後得以較高金額折算易服勞役之日數，對被
    告較為有利；復審之罰金刑之最高度及最低度係限制法官之
    科刑範圍，在不量處最低度罰金刑之情形下，對被告並無實
    質影響，但一經法官宣告罰金刑，被告又無力完納，即有易
    服勞役之折算問題，因而產生被告能否以較多之金額折抵出
    較少之易服勞役日數，對被告確有實際利害，綜合比較之結
    果，仍以裁判時法對於被告較為有利，自應依新刑法第2 條
    第1 項但書之規定適用新刑法之規定處斷。
三、核被告所為，係犯槍砲彈藥刀械管制條例第8條第4項之未經
    許可寄藏槍枝罪及同條例第12條第四項之未經許可寄藏子彈
    罪。按槍砲彈藥刀械管制條例所稱之「寄藏」與「持有」，
    均係將物置於自己實力支配之下，僅寄藏必先有他人之持有
    行為，而後始為受寄代藏而已，故寄藏之受人委託代為保管
    ，其保管之本身，亦屬持有，不過持有係受寄之當然結果，
    自僅論以寄藏犯行，是本件被告受託保管槍彈，應各論以寄
    藏手槍及寄藏子彈之單純一罪，不另就其「持有」之犯行論
    處，公訴意旨逕論被告所為係犯同條項之未經許可持有手槍
    、子彈罪，尚有未洽，然其基本社會事實相同，本院自得予
    以審究，又所犯法條條項亦相同，僅罪名不同，毋庸變更起
    訴法條，併此敘明。被告以一寄藏行為，同時觸犯上開2 項
    罪名，為想像競合犯，依前揭說明，應一體適用新刑法第55
    條前段之規定，從一重之未經許可寄藏槍枝罪處斷（按想像
    競合犯之規定固未經修正，但因同條牽連犯規定業經刪除，
    另增同條但書，致想像競合犯之規定由舊刑法第55條，變更
    為新刑法第55條前段，故此部分修正前後之條號尚屬有別，
    附此敘明）。被告有前開犯罪科刑及執行完畢之紀錄，有臺
    灣高等法院被告前案紀錄表一件在卷可憑，其於受徒刑之執
    行完畢後，5 年內故意再犯本件有期徒刑以上之罪，為累犯
    ，應依新刑法第47條第1 項之規定加重其刑。被告上訴否認
    犯罪雖無理由，惟查原審將子彈鑑定有者有殺傷力，有者無
    殺傷力，原審認未鑑定者均有殺傷力並均予以沒收，尚有未
    合，是原判決應予以撤銷改判，爰審酌被告明知槍枝氾濫危
    害社會治安甚鉅，竟仍囿於私情代友保管槍、彈，惟事後坦
    承犯行，堪認有悔意等一切情狀，量處有期徒刑3年2月，併
    科罰金新臺幣5萬元，並依新刑法第42條第3項前段之規定，
    就罰金部分諭知易服勞役之折算標準。又按沒收為從刑，從
    刑係附屬於主刑，除法律有特別規定者外，依主刑所適用之
    法律（前揭最高法院決議意旨參照），準此，本案扣案之改
    造手槍1支（含彈匣1個，獲案後槍枝管制編號：0000000000
    號）是違禁物應予以沒收。但土造子彈6 顆，但均已鑑定試
    射已非違禁物自無庸宣告沒收。
據上論斷，應依刑事訴訟法第369條第1項前段、第364條、第299
條第1項前段，槍砲彈藥刀械管制條例第8條第4項、第12條第4項
，修正後刑法第2條第1項但書、第11條前段、第55條前段、第47
條第1項、第42條第3項前段、第38條第1項第1款，判決如主文。
本案經檢察官張秋雲到庭執行職務。
中　　華　　民　　國　　96　　年　　3　　月　　15　 　日
　　　　　　　　　刑事第十一庭審判長法　官  張連財
　　　　　　　　　　　　　　　　    法　官  林明俊
　　　　　　　 　 　　　　　　　　　法　官  楊照男
以上正本證明與原本無異。
如不服本判決，應於收受送達後10日內向本院提出上訴書狀，其
未敘述上訴之理由者並得於提起上訴後10日內向本院補提理由書
（均須按他造當事人之人數附繕本）。
                                    書記官  陳秋雄
中　　華　　民　　國　　96　　年　　3　　月　　15　 　日
附錄：本案論罪科刑法條全文
槍砲彈藥刀械管制條例第8條第4項
未經許可，持有、寄藏或意圖販賣而陳列第 1 項所列槍枝者，處
 3 年以上10年以下有期徒刑，併科新臺幣700 萬元以下罰金。
第 1 項至第 3 項之未遂犯罰之。
槍砲彈藥刀械管制條例第12條第4項
未經許可，持有、寄藏或意圖販賣而陳列子彈者，處 5 年以下有
期徒刑，併科新台幣 300 萬元以下罰金。
